【裁判字號】    99,上易,71
【裁判日期】    990125
【裁判案由】    詐欺
【裁判全文】
臺灣高等法院高雄分院刑事判決          99年度上易字第71號
上  訴  人
即  被  告  丙○○
上列上訴人因詐欺案件，不服臺灣高雄地方法院98年度易字第13
08號中華民國98年11月30日第一審判決（起訴案號：臺灣高雄地
方法院檢察署98年度偵字第8428號，嗣於原審準備程序進行中，
被告就被訴事實為有罪之陳述，經原審告知簡式審判程序意旨，
並聽取當事人之意見後，原審合議裁定依簡式審判程序進行），
提起上訴，本院判決如下：
    主  文
上訴駁回。
    理  由
一、按依刑事訴訟法第350 條、第361 條、第362 條、第367 條
    規定，不服地方法院之第一審判決而上訴者，須提出上訴書
    狀，並應敘明具體理由，為上訴必備之程式；其所提出之書
    狀未敘述上訴理由，或僅曾以言詞陳述上訴理由者，均應於
    上述期間屆滿後20日內補提理由書於第一審法院。第一審法
    院經形式審查，認逾期未補提上訴理由者，應定期間先命補
    正；逾期未補正者，為上訴不合法律上之程式，應以裁定駁
    回。倘已提出上訴理由，但所提非屬具體理由者，則由第二
    審法院以上訴不合法律上之程式，判決駁回。而所謂具體理
    由，必係依據卷內既有訴訟資料或提出新事證，指摘或表明
    第一審判決有何採證認事、用法或量刑等足以影響判決本旨
    之不當或違法，而構成應予撤銷之具體事由，始克當之（例
    如：依憑證據法則具體指出所採證據何以不具證據能力，或
    依憑卷證資料，明確指出所為證據證明力之判斷如何違背經
    驗、論理法則）；倘僅泛言原判決認定事實錯誤、違背法令
    、量刑失之過重或過輕，而未依上揭意旨指出具體事由，或
    形式上雖已指出具體事由，然該事由縱使屬實，亦不足以認
    為原判決有何不當或違法者（例如：對不具有調查必要性之
    證據，法院未依聲請調查亦未說明理由，或援用證據不當，
    但除去該證據仍應為同一事實之認定），皆難謂係具體理由
    ，俾與第二審上訴制度旨在請求第二審法院撤銷、變更第一
    審不當或違法之判決，以實現個案救濟之立法目的相契合，
    並節制濫行上訴（最高法院97年度台上字第892 號判決意旨
    參照）。又第二審法院認為上訴書狀未敘述理由，依刑事訴
    訟法第367 條但書規定，始應定期間命其補正。如認上訴書
    狀已敘述理由，但其理由非屬具體，其所為上訴，即不符上
    訴之法定要件，自得逕行判決駁回，無定期命補正問題（最
    高法院97年度台上字第3599號判決要旨參照）。
二、被告上訴意旨略以：被告由於經濟問題，於97年10月間於分
    類廣告中應徵外務員，受僱於同案被告林志龍，林志龍要其
    幫忙找存摺，被告乃借用友人馬建國彰化銀行之存摺，並將
    提款卡、密碼告訴林志龍，且幫林志龍提款2 次，全部共41
    萬元均交給林志龍，至於判決書中提到其拿其中之3 萬元給
    馬建國，此並非事實，被告還給馬建國之3 萬元是自己的錢
    ，並非由前開41萬元中拿出來使用，被告並不知道林志龍拿
    存摺是要做詐騙使用，被告並無犯意，原審判決被告犯共同
    詐欺罪，顯有錯誤，請求撤銷原判等語。
三、經查，本件被告與林志龍、劉俊源及其所屬之詐騙集團成員
    （檢察官另行偵辦），共同意圖為自己不法之所有，基於詐
    欺取財之犯意聯絡，由丙○○於民國97 年11 月3 日某時許
    （上午9 時32分前），在高雄市楠梓區右昌一巷148 號附近
    ，向不知情之友人馬建國借得其所開立彰化商業銀行高雄分
    行帳號00000000000000000 號帳戶之存摺、提款卡及密碼等
    物後，先交予林志龍，再由陳俊源所屬之詐騙集團成員分別
    為下列行為：（一）於97年11月3 日上午9 時32分許，撥打
    電話予甲○○，自稱係臺中市中區警察，佯稱身份證遭冒用
    開戶云云，再由另一詐騙集團成員自稱係書記官劉秀霞，指
    示甲○○將銀行帳戶內之錢領出，匯款至指定帳戶以便作金
    融監管，致甲○○陷於錯誤，於同日中午12時50分許，前往
    臺南縣將軍鄉西華村1 之1 號將軍郵局匯款新臺幣（下同）
    7 萬元至馬建國上開帳戶內。（二）於97年11月4 日上午9
    時30分許，撥打電話予乙○○○，自稱係臺北縣中和分局「
    林忠文」組長，佯稱涉及洗錢，需將錢領出匯至指定銀行統
    一保管，再交予檢察官處理，若檢察官確認無誤後，會將錢
    返還予乙○○○云云，致乙○○○陷於錯誤，於同日下午1
    時20分許，前往臺南縣新市鄉○○路10號土地銀行新市分行
    匯款35萬元至馬建國上開帳戶內。（三）俟丙○○接獲林志
    龍之指示，分別於甲○○、乙○○○匯款當日即前往提領上
    開帳戶內所匯款項，並先取其中3 萬元清償先前積欠馬建國
    之款項，餘均交由林志龍、劉俊源及其所屬之詐騙集團成員
    分配之犯罪事實，被告於原審均坦承不諱，原審以被告之自
    白核與告訴人甲○○、乙○○○及證人馬建國於警詢、偵查
    中之證述情節相符，並有彰化商業銀行高雄分行98年3 月23
    日彰雄字第0980819-1 號函檢附彰化商業銀行高雄分行帳號
    00000000000000000 號帳戶之開戶資料暨交易明細查詢、甲○○之郵政跨行匯款單、乙○○○之臺灣土地銀行匯款申請
    書、內政部警政署反詐騙案件記錄表、受理詐騙帳戶通報警
    示簡便格式表、受理刑事案件報案三聯單在卷可稽；足認被
    告前開任意性自白與事實相符，應堪採信，認定被告所為係
    犯刑法第339 條第1 項詐欺取財罪，並以被告於本件詐欺取
    財犯行係分擔提供匯款帳戶及提領詐得款項之行為，與林志
    龍、劉俊源及其所屬之詐騙集團成員間，有犯意聯絡及行為
    分擔，為共同正犯。復審酌被告已有不良前科，構成累犯，
    為圖私利，與共犯共同為詐騙行為，導致告訴人損失追償無
    門，使犯罪偵查困難，惟犯罪後坦承犯行，態度尚可等一切
    情狀，分別量處有期徒刑3 月、4 月，並定應執行有期徒刑
    6 月及易科罰金之折算標準。經核原審判決對於被告成立共
    同詐欺取財罪之事實認定所憑證據與適用法律理由，均已說
    明甚詳，而量刑係事實審法院得予自由裁量之事項，若未有
    逾越法定刑之範圍，且亦非濫權裁量者，不得遽指為違法，
    原審對於被告之量刑，已以其行為之責任為基礎，依被告為
    圖私利，所參與之犯罪行為導致被害人受有損失，同時審酌
    刑法第57條各款所列事項，從而原審判決之認事用法及刑罰
    量定，並無違法或不當之處。被告上訴否認犯罪，並稱不知
    道林志龍是詐欺集團，且還馬建國的3 萬元是自己的錢云云
    ，然被告已於原審中坦承有詐欺之犯行，又其歸還馬建國之
    3 萬元從何而來，與本件犯罪事實及判決要旨並無影響，其
    上訴意旨對於原審判決究竟有何認事用法違誤及量刑顯然失
    當，並未依據卷內資料為具體之指摘，空泛指稱自己並無犯
    意云云，依首揭說明，本件上訴不合上訴之法定要件，應予
    駁回，並不經言詞辯論為之。
據上論斷，應依刑事訴訟法第367 條前段、第372 條，判決如主
文。
中    華    民    國    99    年    1     月    25    日
                  刑事第六庭    審判長法  官  王憲義
                                      法  官  邱永貴
                                      法  官  簡志瑩
以上正本證明與原本無異。
不得上訴。
中    華    民    國    99    年    1     月    25    日
                                      書記官  吳新貞
附錄本判決論罪科刑法條：
中華民國刑法第339 條第1 項
意圖為自己或第三人不法之所有，以詐術使人將本人或第三人之
物交付者，處5 年以下有期徒刑、拘役或科或併科1 千元以下罰
金。

司法院資訊處製作；財團法人民間司法改革基金會備份。
